行　政　法　院　判　決　　　　　　　　　　　　　八十八年度判字第三八八五號
　　原　　　告　甲○○
　　被　　　告　財政部臺北市國稅局
右當事人間因有關稅捐事務事件，原告不服行政院中華民國八十七年八月二十八日台
八十七訴字第四二五五二號再訴願決定，提起行政訴訟。本院判決如左︰
　　主  文
原告之訴駁回。
　　事  實
緣原告係台北市私立敦仁文理短期補習班（以下稱敦仁補習班）負責人，為行為時所
得稅法第八十九條規定之扣繳義務人，該補習班於八十四年度給付租金新台幣（下同
）四二○、○○○元予郭劉桂香，應扣繳稅款四二、○○○元，惟原告未依同法第八
十八條規定辦理扣繳，案經被告機關財政部台北市國稅局查獲，乃依同法第一百十四
條第一款規定，處以應扣未扣稅額一倍之罰鍰四二、○○○元。原告不服，申經復查
、訴願及再訴願，均遭駁回，遂向本院提起行政訴訟。茲摘兩造訴辯意旨如次：
原告起訴意旨略謂︰原告係敦仁文理補習班（以下簡稱敦仁補習班）之立案人，並非
實際負責人。於七十四年十一月二十九日起與柳金昇合夥辦理插班大學、研究所、二
技等等補習業務，約定原告不出資金僅提供「敦仁補習班」立案證書乙紙，持有三股
，而柳金昇持有七股共十股，合作期限為十年，上開業務完全由柳金昇負責經營，其
何時何月以伊的名義（非敦仁補習班）向郭劉桂香租賃房屋，作何用途，付多少租金
，何時何日給付租金，原告全然不知情。詎料合作期滿前數月（即八十四年四月十二
日）柳金昇竟私自將「敦仁補習班」的財物、教室設備、房屋租賃及經營權全部以五
五○萬元轉讓給國家補習班，並由國家補習班之股東周明元與柳金昇簽約，原告完全
不知情，是以八十四年四月（轉讓）起，敦仁補習班之前開業務完全歸由國家補習班
負責人王振利、周明元經營。原告獲悉此事後，以自訴向台北地院告國家補習班實際
負責人王振利，觸犯偽造文書罪，經獲判無罪，此案原告不服仍上訴中。嗣後，國家
補習班會計余美蘭竟刻原告的印章申報原告八十四年度綜合所得八○○多萬元（實
際上是王振利經營敦仁補習班的所得），同時又以原告名義申報郭劉桂香八十四年度
租賃所得四十二萬元，而未扣繳稅款四萬二千元，經台北市國稅局查獲，而處原告罰
鍰，查余美蘭既為國家補習班之會計，依所得稅法第八十九條第一項第二款，為扣繳
義務人，原告並非扣繳義務人，被告處原告罰鍰，於法無據。故請求撤銷原處分及訴
願、再訴願之決定。
被告答辯意旨略謂︰一、按「納稅義務人有左列各類所得者，應由扣繳義務人於給付
時，依規定之扣繳率或扣繳辦法，扣取稅款，並依第九十二條規定繳納之．．．二機
關、團體、事業或執行業務者所給付之薪資、利息、租金、佣金、權利金、．．．」
；「前條各類所得稅款，其扣繳義務人及納稅義務人如左．．．二薪資、利息、租金
、佣金．．．事業負責人．．．」；「扣繳義務人如有左列情事之一者，分別依各該
款規定處罰：一扣繳義務人未依第八十八條規定扣繳稅款者，除限期責令補繳應扣未
扣或短扣之稅款及補報扣繳憑單外，並按應扣未扣或短扣之稅額處一倍之罰鍰」分別
為所得稅法第八十八條第一項第二款、第八十九條第一項第二款、第一百十四條第一
款前段所明定。二、本件原告為敦仁補習班之負責人，有台北市政府教育局八十六年
七月三十一日北市教字第八六二四八九三七○○號函影本附可稽，對於該補習班於
八十四年一月一日至八十四年十二月三十一日給付租金四二○、○○○元，未依所得
稅法第八十八條規定，於給付時扣取稅款四二、○○○元，有各類所得扣繳暨免扣繳
憑單影本、郭劉桂香八十四年度綜合所得稅結算申報書影本附可稽，原處分遂依法
按應扣未扣之稅額四二、○○○元處一倍之罰鍰四二、○○○元。三、原告主張敦仁
補習班印章遭人盜刻，並據以填發扣繳憑單乙節，經查所主張乃及私權紛爭，屬民
、刑事訴訟案件，應由法院審理，非行政救濟事件所能審究，原告未能就所主張提示
相關訴訟確定資料供核，尚難採信。被告依首揭法條規定，按應扣未扣之稅額四二、
○○○元，處一倍之罰鍰四二、○○○元，並無不合。四、又查依附房屋租賃契約
雖係柳金昇以個人名義向屋主郭劉桂香承租，惟依原告向本局提示未載日期之說明書
，柳金昇為敦仁補習班之主辦人，另依柳君簽名蓋章之本局八十四年度補習班業務狀
況訪查報告表，系爭房屋確係供敦仁補習班使用，是原告既為該補習班之負責人，對
該補習班支付之租金，即應依法予以扣繳，所訴殊無足採，請求駁回原告之訴。
　　理  由
一、按「納稅義務人有左列各類所得者，應由扣繳義務人於給付時，依規定之扣繳率
或扣繳辦法，扣取稅款，並依第九十二條規定繳納之．．．二機關、團體、事業或執
行業務者所給付之薪資、利息、租金、佣金、權利金、．．．」；「前條各類所得稅
款，其扣繳義務人及納稅義務人如左．．．二薪資、利息、租金、佣金．．．事業負
責人．．．」；「扣繳義務人如有左列情事之一者，分別依各該款規定處罰：一扣繳
義務人未依第八十八條規定扣繳稅款者，除限期責令補繳應扣未扣或短扣之稅款及補
報扣繳憑單外，並按應扣未扣或短扣之稅額處一倍之罰鍰」分別為所得稅法第八十八
條第一項第二款、第八十九條第一項第二款、第一百十四條第一款前段所明定。本件
原告係臺北市私立敦仁文理短期補習班（下稱敦仁補習班）之負責人，為所得稅法第
八十九條規定之扣繳義務人，該補習班於八十四年給付租金新台幣（下同）四二○、
○○○元與郭劉桂香，應扣繳所得稅款四二、○○○元，而未辦理扣繳，有郭劉桂香
之夫郭肇雄八十四年度綜合所得稅結算申報書及敦仁補習班填具之扣繳憑單附於原處
分卷可稽，被告乃依同法第一百十四條第一款規定，處以應扣未扣稅款一倍之罰鍰，
於法並無不合。二、原告雖以如事實欄所載之理由為辯，惟查：原告自六十九年六月
二十七日起設立敦仁補習班，為該補習班之設立人。其自七十四年十一月二十九日起
與案外人柳金昇合夥辦理插班大學、研究所等補習業務，約定原告不出資金，提供敦
仁補習班名義，供柳金昇營業使用，持有三股，柳金昇則佔七股，合作期間為十年，
業務完全由柳金昇經營等情，有台北市政府教育局答覆被告有關敦仁補習班立案資料
之八十六年七月三十一日北市教四第八六二四八九三七○○號函附於原處分卷可稽，
並經原告陳述在卷，堪信為真實。按短期補習班之設立、變更或停辦，應依補習教育
法（現已修正為補習及進修教育法）第十條之規定辦理，而「未依法申請核准立案，
以補習班或類似補習班之名義招生者，由主管教育行政機關轉請當地政府予以取締。
其負責人處三年以下有期徒刑，得併科五千元以上，五萬元以下罰金」（補習教育法
第二十四條準用私立學校法第四十三條）。蓋補習班之立案有其一定之條件，非立案
人不得辦理補習，其目的無非為補習教育之適當實施，以達到補充國民生活知識、提
高教育程度、傳授實用技術等補習教育之目的。本件原告為敦仁補習班之立案人，縱
使與案外人柳金昇有合夥經營補習班之內部約定，其有關合夥之約定，僅發生原告與
柳金昇間私法上之債權債務關係，彼既未向主管機關為敦仁補習班之立案人之變更申
請而經核准，則原告作為補習班之負責人之地位並未變更，對於實際執行補習班營運
業務之柳金昇所為之行為，或柳金昇再將營業權轉讓與周明元，周明元所為補習班營
業有關之行為，原告均應負補習班負責人之公法上法定責任。三、查案外人柳金昇為
敦仁補習班之營業，向郭劉桂香租用房屋，供補習班使用，於八十四年度支出租金四
二○、○○○元，有柳金昇簽名之被告機關八十四年補習班業務狀況訪查報告表附於
原處分卷足按，原告為補習班之負責人，對該補習班支付之租金，自有依法辦理扣繳
之義務，乃未辦理扣繳，違反所得稅法第八十八條第二款之規定。至於所得稅法第八
十九條第一項第二款規定，主辦會計人員固亦有扣繳義務，惟扣繳義務係各個扣繳義
務人個別對國家所負之公法上義務，該義務並無何人為先，何人為後之問題，敦仁補
習班如有主辦會計人員，其未盡上開扣繳義務，仍係違反所得稅法第八十八條第一項
第二款之規定，但並不能因此即認事業負責人可解免違反扣繳規定之責任。故被告依
所得稅法第一百十四條規定，處以應扣未扣稅額一倍之罰鍰，尚無違誤，一再訴願決
定予以維持，均無不合。又案外人國家補習班之負責人王振利或會計余美蘭有無觸犯
偽造文書、盜刻印章等罪，於本件認定原告有無違反所得稅法第八十八條第二款之行
為，並無所，本院尚無斟酌之必要，併此明、原告起訴意旨，難認為有理由，應
予駁回。
據上論結，本件原告之訴為無理由，爰依行政訴訟法第二十六條後段，判決如主文。
中    華    民    國     八十八      年     十一     月      十八       日
                    行 政 法 院 第 三 庭
                                審 判 長 評  事      曾  隆  興
                                         評  事      蔡  進  田
                                         評  事      鄭  淑  貞
                                         評  事      徐  瑞  晃
                                         評  事      張  瓊  文
右  正  本  證  明  與  原  本  無  異
                                         法院書記官  賀  瑞  鸞
中    華    民    國     八十八      年     十一     月      十九       日
